---
title: "AED Proyecto final"
subtitle: 'Cuál es la canción que pega'
author: "Gustavo A. Noriega C., Rubén Rico R., Jairo V. Tamayo R"
date: "2023-05-10"
lang : es
output:
  rmdformats::downcute
editor_options: 
  markdown: 
    wrap: 72
---

# Proyecto final

## Análisis estadístico de datos

### Proyecto: ¿Cuál es la canción que pega?

# Tabla de Contenido

-   [Introducción](#introducción)
-   [Objetivos](#objetivos)
-   [1. Descripción de la pregunta de investigación]
-   [2. Descripción de los datos]

## Introducción {#introducción}

La creación de una canción exitosa es una meta anhelada por la mayoría
de los artistas, pero no siempre es fácil lograrla. En este trabajo, se
propone realizar un análisis estadístico de las variables obtenidas de
las dos plataformas más populares de difusión musical en línea, Spotify
y YouTube, con el objetivo de identificar los atributos que influyen en
la aceptación del público y el éxito comercial de una nueva canción en
el mercado digital. Este estudio permitirá a los artistas enfocarse en
los atributos más relevantes y optimizar así su producción,
incrementando sus posibilidades de triunfar en la industria musical.
Además, se pretende evaluar si es posible predecir la aceptación del
público y determinar si el artista ofrece al mercado un producto
apetecido.

## Objetivos {#objetivos}

1.  Establecer cuáles son las variables que afectan favorablemente la
    aceptación del público mediante la aplicación de métodos
    estadísticos al conjunto de datos de las 10 mejores canciones de
    múltiples artistas publicadas en Spotify.

2.  Evaluar si existe alguna correlación entre el número de vistas en
    Youtube, el número de comentarios y el número de "me gusta", y la
    frecuencia con la que es sugerido un tema por parte del algoritmo de
    la aplicación.

3.  El objetivo principal de este proyecto es producir una aplicación de
    los métodos estadísticos multivariantes vistos a lo largo del curso
    utilizando uno o varios conjuntos de datos.

## 1. Descripción de la pregunta de investigación

Descripción de la pregunta / problema de investigación:

El propósito de esta investigación es realizar un análisis estadístico
de las variables obtenidas de dos populares plataformas de streaming de
música en línea, Spotify y YouTube, para investigar los factores que
influyen en la aceptación de la audiencia y el éxito comercial de nuevas
canciones en el mercado digital. La pregunta principal de la
investigación es: ¿Cuáles son los atributos clave que contribuyen
significativamente a la aceptación por parte de la audiencia y al éxito
comercial de las canciones en las plataformas digitales de música?

Los problemas de investigación identificados son los siguientes:

1.  Identificar los atributos musicales y no musicales que están
    asociados con una mayor aceptación de la audiencia en Spotify y
    YouTube.

2.  Determinar si existen diferencias significativas en los atributos
    preferidos por la audiencia entre ambas plataformas.

3.  Evaluar la viabilidad de predecir la aceptación de la audiencia en
    función de los atributos identificados.

4.  Investigar si ofrecer productos musicales con los atributos deseados
    influye en el éxito comercial de los artistas en la industria
    musical.

Al realizar un análisis estadístico de los datos obtenidos de Spotify y
YouTube, esta investigación pretende proporcionar información valiosa a
los artistas y productores, permitiéndoles centrarse en los atributos
más relevantes y optimizar la producción de sus canciones, aumentando
así sus posibilidades de éxito en la competitiva industria musical.
Además, las conclusiones de este estudio pueden tener implicaciones
prácticas para la toma de decisiones estratégicas en el ámbito de la
promoción y distribución de música en línea.

## 2. Descripción de los datos

Conjunto de Datos En la dirección
<https://www.kaggle.com/datasets/salvatorerastelli/spotify-and-youtube>
se presenta una matriz de datos [20.718 , 28], en donde al menos 10 de
las 28 variables son numéricas; entre ellas contempla la cantidad de
reproducciones en las dos plataformas mencionadas y las manifestaciones
positivas.

El conjunto de datos proporcionado en el enlace
<https://www.kaggle.com/datasets/salvatorerastelli/spotify-and-youtube>,
contiene una matriz de datos con un tamaño de 20,718 filas y 28
columnas. Esto significa que hay 20,718 observaciones o instancias, y
que cada observación tiene asociadas 28 variables diferentes.

Dentro de este conjunto de datos, hay al menos 10 variables que se
representan como valores numéricos. Estas variables recogen diversos
aspectos relacionados con las canciones, como el número de
reproducciones o streams que recibieron en Spotify y YouTube. Además, el
conjunto de datos incluye variables que miden manifestaciones positivas
o comentarios, que podrían indicar el nivel de aceptación o compromiso
del público con las canciones.

```{r echo=FALSE}
library(readr)
library(dplyr)
datos <- read.csv('Spotify_Youtube.csv')
colnames(datos)
```

```{r echo=FALSE}
str(datos)
```

### 2.1 Descripción conceptual de los datos.

Con base en el análisis de los datos, las siguientes variables no deben
tenerse en cuenta en el modelo de regresión lineal múltiple, debido a
que para el modelo de regresión lineal múltiple es fundamental excluir
las variables categóricas, los identificadores únicos y las variables
relacionadas con la información descriptiva. Estas variables carecen de
un carácter cuantitativo directo y no proporcionan información relevante
para predecir con exactitud la variable dependiente. Al excluir estas
variables del análisis, podemos centrarnos en los predictores
significativos que mejorarán la capacidad predictiva y la fiabilidad del
modelo.

**X**: Número de índice de la observación en el conjunto de datos. Esta
variable sirve como identificador sin significación estadística y no
aporta información sustancial para predecir la variable dependiente.

**Artista:** Nombre del artista que interpreta la canción. Como variable
categórica, no posee carácter cuantitativo y no debe utilizarse
directamente en el modelo de regresión.

**Url_spotify:** URL de Spotify asociada al artista. Esta variable
representa una dirección web y carece de carácter cuantitativo. Además,
no ofrece información significativa para predecir la variable
dependiente.

**Track:** Nombre de la canción. Al igual que la variable "Artista", es
categórica y carece de carácter cuantitativo directo.

**Álbum:** Nombre del álbum al que pertenece la canción. Al tratarse de
una variable categórica, no puede incorporarse directamente al modelo de
regresión lineal múltiple.

**Tipo_álbum:** Tipo de álbum. Al ser una variable categórica, no posee
un carácter cuantitativo directo y no aporta información sustancial para
predecir la variable dependiente.

**Uri:** Identificador único de la canción en Spotify. Esta variable, al
servir como identificador único, carece de carácter cuantitativo y no
aporta información relevante para el modelo de regresión.

**Url_youtube:** URL de YouTube asociada al vídeo de la canción. De
forma similar a "Url_spotify", esta variable representa una dirección
web y no posee un carácter cuantitativo directo.

**Title:** Título del vídeo de la canción. Como variable categórica, no
posee un carácter cuantitativo directo y no aporta información
sustancial para predecir la variable dependiente.

**Canal:** Canal de YouTube asociado al artista. Al ser una variable
categórica, no posee un carácter cuantitativo directo y no aporta
información relevante para el modelo de regresión.

**Descripción:** Descripción asociada al vídeo de la canción. Al ser una
variable textual, carece de carácter cuantitativo directo y no aporta
información sustancial para predecir la variable dependiente.

**Licensed**" como "**official_video**" son variables categóricas.

Después de realizar el análisis anterior, se eliminar del conjunto de
datos aquellas columnas o variables categóricas que no aportan
información relevante para el modelo de regresión.

```{r echo=FALSE}
datos %>% select(-one_of('X', 'Artist', 'Track', 'Album', 'Album_type', 'Title', 'official_video', 'Url_spotify', 'Uri', 'Url_youtube', 'Channel', 'Description', 'Licensed'))
```

### 2.2 Análisis individual de variables.

Agregar columna views/likes

```{r}
datos$v_l 
```
